臺灣高等法院刑事裁定
110年度毒抗字第337號
抗  告  人  
即  被  告  蘇伍  



上列抗告人即被告因違反毒品危害防制條例案件，不服臺灣桃園
地方法院110年度毒聲字第385號，中華民國110年2月18日所為強
制戒治之裁定（聲請案號：臺灣桃園地方檢察署109年度毒偵字
第4492號、110年度聲戒字第8號），提起抗告，本院裁定如下：
    主  文
抗告駁回。
    理  由
一、原裁定意旨略以：抗告人即被告甲○因施用第二級毒品案件
    ，經原審法院裁定送觀察、勒戒，經法務部○○○○○○○○○○○○○○
    評估其前科紀錄與行為表現為92分、臨床評估16分、社會穩
    定度7分，小計靜態因子106分、動態因子9分，總分115分，
    綜合判斷抗告人有繼續施用毒品傾向，有法務部○○○○○○○○民
    國110年2月2日新戒所衛字第11007003040號函暨所附之有無
    繼續施用毒品傾向證明書、有無繼續施用毒品傾向評估標準
    紀錄表等件在卷可參，是抗告人既有繼續施用毒品之傾向，
    爰依毒品危害防制條例（下稱毒品條例）第20條第2項後段
    規定，令抗告人入戒治處所施以強制戒治等語。
二、抗告意旨略以：原審僅依勒戒處所之評估而為裁定，然勒戒
    處所醫師係依抗告人之動態因子、靜態因子與前科紀錄等為
    標準，藉此鑑定抗告人有無繼續施用毒品之傾向，但此評估
    法顯而易見有錯誤存在，蓋不乏同有多次前科紀錄、也無與
    家人會客、書信往來之受勒戒人，於觀察、勒戒執行完畢後
    即釋放或轉執行他案，且抗告人於評估室之時間不超過2分
    鐘，僅短短面談二句話，即評估抗告人有繼續施用毒品傾向
    ，顯非公正。況抗告人因施用毒品案件，尚須接續執行有期
    徒刑10月，對抗告人是變相的一罪二罰。爰請撤銷原裁定，
    讓抗告人得以早日去服刑，方能早日返家與家人團聚云云。
三、按觀察、勒戒後，檢察官或少年法院（地方法院少年法庭）
    依據勒戒處所之陳報，認受觀察、勒戒人無繼續施用毒品傾
    向者，應即釋放，並為不起訴之處分或不付審理之裁定；認
    受觀察、勒戒人有繼續施用毒品傾向者，檢察官應聲請法院
    裁定或由少年法院（地方法院少年法庭）裁定令入戒治處所
    強制戒治，其期間為6個月以上，至無繼續強制戒治之必要
    為止，但最長不得逾1年；依上揭規定為觀察、勒戒或強制
    戒治執行完畢釋放後，3年後再犯第10條之罪者，適用上揭
    規定，毒品條例第20條第2項、第3項分別定有明文。又毒品
    條例業於109年1月15日修正公布，並於同年7月15日施行，
    該條例第20條第3項之再犯期間，原係規定「5年後再犯」，
    修正後則改為「3年後再犯」；而所稱「3年後再犯」，係指
    本次再犯（不論毒品條例修正前、後）距最近一次觀察、勒
    戒或強制戒治執行完畢釋放已逾3年者，不因其間有無犯施
    用毒品罪經起訴、判刑或執行而受影響（最高法院大法庭10
    9年度台上大字第3826號裁定意旨參照）。又於毒品條例修
    正施行前犯施用毒品之案件，如毒品條例修正施行後，仍在
    偵查中者，檢察官即應逕依修正後規定處理，毒品條例第35
    條之1第1款亦有明文。再者，受觀察、勒戒處分人有無繼續
    施用毒品之傾向，依觀察勒戒處分執行條例第8條第1項、毒
    品條例施行細則第12條第1項規定，係由醫師研判後，再由
    勒戒處所填具「有無繼續施用毒品傾向證明書」陳報。依法
    務部所頒布之「有無繼續施用毒品傾向評估標準評分說明手
    冊」，其評估有無繼續施用毒品傾向之標準，並非完全以受
    勒戒人勒戒後之結果為準，勒戒前之各種情況，仍應作為評
    估之依據。申言之，依上揭手冊所載，係以「前科紀錄與行
    為表現」、「臨床評估」、「社會穩定度」3項指標合併計
    算分數，每一大項皆有靜態因子與動態因子。先以靜態因子
    分數評分，靜態因子分數總分在60分（含）以上為「有繼續
    施用毒品傾向」：60分以下，與動態因子分數相加，如果總
    分在60分（含）以上，亦為「有繼續施用毒品傾向」。是受
    勒戒人有無「繼續施用毒品傾向」，係依具體個案之臨床實
    務及相關事證等情綜合判定，有其相當之專業依據及標準，
    且事涉醫學專業，衡酌強制戒治之目的，係為協助施用毒品
    者戒斷毒品之心癮及身癮之一種保安處分，而上揭評估標準
    係適用於每一位受觀察、勒戒處分之人，具一致性、普遍性
    、客觀性，法院原則上自應尊重其專業判斷，除其評估由形
    式上觀察即有違背法令規定、擅斷濫權或其他明顯重大瑕疵
    等情事外，尚不得任意指為違法。
四、經查：
  ㈠抗告人前因施用毒品案件，經原審法院裁定送觀察、勒戒後
    ，因認無繼續施用毒品之傾向，而於95年10月20日觀察、勒
    戒執行完畢釋放出所，並經臺灣桃園地方檢察署檢察官以95
    年度毒偵緝字第338號不起訴處分確定在案，此有本院被告
    前案紀錄表在卷可按。嗣抗告人於觀察、勒戒執行完畢釋放
    後之3年後即109年5月12日為警採尿前回溯120小時內之某時
    ，再為本案施用第二級毒品甲基安非他命之犯行，而該犯行
    係在毒品條例修正施行前所為，並於修正施行後仍在偵查中
    ，檢察官即逕依毒品條例修正後之規定，向原審法院聲請觀
    察、勒戒，而經原審法院以109年度毒聲字第453號裁定准予
    將抗告人送觀察、勒戒之事實，則有上揭刑事裁定及本院被
    告前案紀錄表附卷可考；而抗告人經送觀察、勒戒後，確有
    繼續施用毒品之傾向，亦有法務部○○○○○○○○000年2月2日新
    戒所衛字第11007003040號函所附之法務部○○○○○○○○○○○○出
    具之有無繼續施用毒品傾向證明書及評估標準紀錄表在卷可
    稽。
　㈡抗告人經原審法院以裁定送法務部○○○○○○○○○○○○○○觀察、勒
    戒後，該勒戒處所以其前科紀錄與行為表現、臨床評估及社
    會穩定度等綜合判斷後，其靜態及動態因子合計為115分，
    認為有繼續施用毒品傾向乙節，有有無繼續施用毒品傾向證
    明書及評估標準紀錄表在卷可稽。又該評估係戒治所附設勒
    戒處所具相關專業知識之醫師，依各項標準及其醫療專業，
    就各項評估所為之綜合判斷，從形式上觀察，與勒戒處所評
    分說明手冊規定並無不合，亦未見有何擅斷濫權或明顯重大
    瑕疵等情事，自得憑以判斷抗告人有無繼續施用毒品傾向之
    證明，而不得任意指為違法。職是之故，抗告人既經評估為
    「有繼續施用毒品傾向」，原審因而依毒品條例第20條第3
    項（原裁定漏載）、第2項後段之規定，裁定令抗告人入戒
    治處所強制戒治，經核並無違誤。　
  ㈢抗告意旨雖執前詞為辯，惟法務部○○○○○○○○○○○○○○人員評估
    抗告人是否有繼續施用毒品傾向，係以「毒品犯罪相關司法
    紀錄」、「首次毒品犯罪年齡」、「其他犯罪相關紀錄」、
    「入所時尿液毒品檢驗」、「所內行為表現」、「物質使用
    行為」、「合法物質濫用」、「使用方式」、「使用年數」
    、「精神疾病共病（含反社會人格）」、「臨床綜合評估（
    含病識感、動機、態度、就醫意願）」、「工作」、「家庭
    」等靜態因子、動態因子綜合評估，為具有醫學專業所得之
    結論；且勒戒處所之組織、人員之資格及執行觀察、勒戒相
    關程序，及判斷施用毒品者有無繼續施用毒品傾向，均有相
    關法令嚴格規範，非可恣意而為，由形式上觀察，亦無擅斷
    或濫權等明顯不當之情事，自得資為判斷抗告人有無繼續施
    用毒品傾向之證明。抗告人仍徒憑已意，泛以評估之錯誤顯
    而易見、不乏相同情形之受勒戒人得於勒戒完畢後釋放、評
    估時間不到2分鐘等情詞，指稱本件評估並非專業、公正云
    云，自不足採。至抗告意旨另以其因毒品案件，尚須執行有
    期徒刑10月，故有變相一罪二罰之情形云云。然抗告人另因
    施用毒品案件，分別經臺灣臺北地方法院以108年度簡字第3
    287號判決判處有期徒刑6月、原審法院以109年度簡字第125
    7號判決判處有期徒刑6月，再經原審法院以109年度聲字第2
    914號裁定定應執行有期徒刑10月確定在案，有本院被告前
    案紀錄表在卷可按。抗告意旨所指上開有期徒刑10月之各案
    ，俱屬被告另外所犯之施用毒品案件，核與本案無關，本案
    自無所謂一罪二罰之情形，是其執此抗告，亦有誤會。　　
五、綜上所述，原審依檢察官之聲請，以抗告人於最近一次觀察
    、勒戒執行完畢釋放後之3年後再犯本件施用第二級毒品犯
    行，且經送觀察、勒戒後，認有繼續施用毒品之傾向，因此
    裁定令抗告人入戒治處所施以強制戒治，核其認事用法，並
    無違誤或不當。抗告意旨猶執前詞提起抗告，為無理由，應
    予駁回。
據上論斷，應依刑事訴訟法第412條，裁定如主文。
中　　華　　民　　國　　110 　年　　3 　　月　　22　　日
　　　　　　　　　刑事第九庭  審判長法　官  潘翠雪
　　　　　　　　　　　　　　　　　  法　官  陳俞婷
　　　　　　　　　　　　　　　　　  法　官  陳信旗
以上正本證明與原本無異。
不得再抗告。
                                    書記官  董佳貞
中　　華　　民　　國　　110 　年　　3 　　月　　22　　日